【裁判字號】    88,自,651
【裁判日期】    890522
【裁判案由】    詐欺等
【裁判全文】
臺灣高雄地方法院刑事判決                          八十八年度自字第六五一號
    自  訴  人  乙○○
    被      告  甲○○
右列被告因詐欺案件，經自訴人提起自訴，本院判決如左：
    主  文
甲○○無罪。
    理  由
一、自訴意旨如自訴狀所載。
二、按犯罪事實應依證據認定之，無證據不得推定其犯罪事實。刑事訴訟法第一百五
    十四條定有明文。又認定不利於被告之事實，須依積極證據，苟積極證據不足為
    不利於被告事實之認定時，即應為有利於被告之認定，更不必有何有利之證據。
    另刑事訴訟法上所謂認定犯罪事實之證據，係指足以認定被告確有犯罪行為之積
    極證據而言，該項證據自須適合於被告犯罪事實之認定，始得採為斷罪資料（最
    高法院三十年上字第八一六號判例、最高法院二十九年上字第三一０五號判例參
    照）。又刑法第三百三十九條第一項詐欺罪之成立，係以行為人主觀上出於不法
    所有之意圖，客觀上施用詐術，並使人陷於錯誤而為財物之交付為要件，若行為
    人客觀上並未施用詐術，自難以詐欺之罪責相繩。
三、訊據被告甲○○固不諱言有將高雄縣田寮鄉○○○段地號五五之四、五五之五土
    地出賣與自訴人乙○○之事實，惟堅決否認有何詐欺犯行，辯稱：系爭土地係共
    有地，其未曾測量分管部分之土地面積，故不知確切面積究係多少，但其已依約
    將上開兩筆土地應有部分各四分之一全部過戶予自訴人，且出賣當時曾向自訴人
    說明上情，並偕同自訴人至現場察看其所分管之部分；又於其父親將地號五五之
    四土地交予其管理時，陳明男即已在地號五五之五號土地上耕作，其僅知其所分
    管之部分係地號五五之四土地等語。經查：自訴人於向被告承買時已知悉系爭土
    地為共有地，而買賣契約書中對買賣標的係系爭土地應有部分四分之一亦已載明
    ，又自訴人曾至現場察看被告分管部分，且被告已將系爭土地應有部分四分之一
    移轉登記予自訴人之事實，業據自訴人陳稱屬實，並有不動產買賣契約書一份、
    土地所有權狀二紙、土地登記謄本二份附卷可稽；再系爭土地合計共一六點五四
    公畝，約五百坪，自訴人曾分別於八十五年九月四日、八十六年十月二十四日申
    請複丈，被告則未曾申請測量一節，有上開土地所有權狀二紙、高雄縣路竹地政
    事務所八十九年五月八日路地所二字第三三八二號函一紙暨所附之土地複丈成果
    圖二張、地籍圖影本及申請複丈紀錄各一份在卷可憑；自訴人於承買前既已知悉
    系爭土地為共有地，且至現場察看，則對承買標的為何應已甚為明瞭，而被告既
    未曾申請測量，對於分管部分之確切面積即無從得知，況其向自訴人陳稱分管面
    積約一百二十坪左右，與系爭土地面積之四分之一即一二五坪，僅有五坪之差距
    ，復參以自訴人於本院調查時陳稱縱系爭土地未相連，對其而言並無影響等情，
    足認被告於出賣系爭土地應有部分予自訴人時並未施用詐術，自訴人亦未因陷於
    錯誤而買受系爭土地應有部分，是被告行為與詐欺罪之構成要件有間，尚難以該
    罪相繩。此外，本院復查無其他積極證據足資審認被告有自訴人所指之詐欺犯行
    ，揆諸前揭法條及判例意旨，自應為被告無罪之諭知。
據上論斷，應依刑事訴訟法第三百四十三條、第三百零一條第一項，判決如主文。
中      華      民      國    八十九    年      五      月    二十二    日
                                  臺灣高雄地方法院刑事第一庭
                                    審判長法  官  陳  顯  榮
                                          法  官  邱  基  峻
                                          法  官  黃  悅  璇
右正本證明與原本無異。
如不服本判決，應於判決送達後十日內，向本院提出上訴狀。
                                          書記官  沈      蘊
中    華    民    國      八十九      年      五      月    二十二      日


司法院資訊處製作；財團法人民間司法改革基金會備份。
